最高法院刑事判決　　　　　　　　　　　　　　　八十六年度台上字第五二六一號
　　上　訴　人　蔡偉昌
　　選任辯護人　賴重堯律師
　　上　訴　人　劉秋淵
　　右 二人共 同
　　選 任辯護 人　徐揆智律師
右上訴人等因偽造文書等罪案件，不服台灣高等法院中華民國八十六年三月二十日第
二審更審判決（八十五年度上更(二)字第一三三號，起訴案號：台灣桃園地方法院檢察
署八十年度偵字第五七二八、六○四四、六三二一、六四○六、六七五二、六八○二
、六九五六、七八○七、八七八○號），提起上訴，本院判決如左：
    主  文
原判決關於蔡偉昌部分撤銷，發回台灣高等法院。
其他上訴駁回。
    理  由
一關於上訴人蔡偉昌部分
本件原判決撤銷第一審關於上訴人蔡偉昌贓物及執行刑部分之判決，改判論處該上訴
人以故買贓物常業罪刑，雖非無見。惟查：(一)有罪判決書之事實一欄為適用法律之根
據，應將法院職權上所認定之犯罪事實詳為記載，始足為適用法令是否正當之準據。
本件原判決認定上訴人蔡偉昌以概括之犯意，先後意圖為自己不法之所有，以改裝之
贓車充作車籍資料所載之原車，使陳國賢等人誤信為真而予買受，並以故買贓車轉售
牟利為業，其詳細之犯罪事實如原判決附表一所示。理由復明上訴人所為係犯刑法
第三百五十條之以故買贓物為常業之罪及同法第三百三十九條第一項之詐欺罪。然原
判決附表一除編號第(十二)、(十三)部分有詐欺金額之記載外，其餘同附表編號第(五)、(七)、(八)
、(十)、(十一)、(十四)號等六次犯行之詐取金額均未依法認定詳細記載，以致上開六次犯行之
詐欺行為是否既遂﹖所牟取之不法利益若干﹖均欠明瞭，依前開說明，其判決非無違
誤。又原判決事實欄載明附表一所示之犯行，均係上訴人蔡偉昌於民國八十年五月至
八月間所為，然其附表一編號第(十三)之犯罪時間則記載為八十年九月間，亦有認定事實
前後不一之違誤。(二)依原判決理由八之述，其顯係採信共同被告羅泰雄於警訊時所
稱：「富豪七四○型，000－0000號車子，是蔡偉昌向林漢城買資料，黃老師
和阿財偷車交予蔡偉昌，林漢城載『小賴』到我店內打造號碼」、「完成後蔡偉昌開
回去賣」等語；而其於原法院及第一審偵、審中又迭次供稱：（原法院上更(一)判決）
附表一編號七富豪車是林漢城套的，由我介紹賣給蔡偉昌，沒有告訴蔡偉昌是贓車等
語（見原審上訴(二)卷第六十四頁正面）。及證人即竊車交給蔡偉昌之劉詹財（指阿財
）於原法院前審所供：「（第一審判決附件）編號十是我以五十萬元左右賣給蔡偉昌
，確實金額忘了，我知道這車是人家改造引擎拼裝的車，但我沒有告訴蔡偉昌，他不
知道是贓車」（見原審上訴(二)卷第六十四頁正面）。因認該富豪車係林漢城請「小賴
」打造引擎號碼之贓車，上訴人蔡偉昌於買受時確實不知係贓車。（見原判決理由八
）。但查證人劉詹財上開有利上訴人之證言係指變造後車牌號碼000－0000號
（ＢＭＷ）車之買賣（第一審判決附表編號第(十五)號，即本次更二審判決附表一編號第
(九)號），而非指變造後車牌號碼第000－0000號富豪車之買賣（第一審判決附
表編號(十)），有該次審理筆錄所載可考（原審上訴(二)卷第六十四頁正面第三－六行）
，如劉詹財上開有利上訴人之證言，堪予採信，則原審認定上訴人蔡偉昌有原判決附
表一編號第(九)號所示部分之犯行，即有證據上理由矛盾之違誤。上訴意旨，執以指摘
，非無理由，應認原判決關於上訴人蔡偉昌部分，仍有撤銷發回之原因。
二關於上訴人劉秋淵部分
按刑事訴訟法第三百七十七條規定：上訴於第三審法院，非以判決違背法令為理由，
不得為之。是提起第三審上訴，應以原判決違背法令為理由，係屬法定要件。且必須
依據卷內資料為具體之指摘，並足據以辨認原判決已具備違背法令之形式，始屬相當
。本件原判決論處上訴人劉秋淵以共同連續偽造私文書，足以生損害於公眾及他人罪
刑，並諭知應於刑之執行前，令入勞動場所強制工作壹年。係依憑已判刑確定之共犯
羅泰雄、羅國雄於警訊及檢察官偵查中供述之情節，參酌證人余福松之證詞及幫助犯
顏聖陸（已判刑確定）供承之部分事實、卷附贓物領據、現場照片、勘驗筆錄等證據
資料，而為論斷，已述其所憑之證據及認定之理由。而以上訴人劉秋淵否認有上揭
犯行之辯解，為飾卸之詞，不足採取；並以其所提台中市澄清綜合醫院之診斷書，核
其內容，並不足執為上訴人有利之認定，共犯羅國雄、幫助犯顏聖陸其後所為有利上
訴人之供述，意在護上訴人，非可信憑，在理由內依據調查所得證據，詳加指駁及
說明。從形式上觀察，並無採證違反法則、判決理由不備、或調查之職責未盡等違法
情形存在。上訴意旨，置原判決所為明白論斷於不顧，專憑其個人意見，就原審採證
認事職權之適法行使，漫事爭執，進而指摘原審調查之職責未盡，難認已符合首揭法
定之第三審上訴要件。又共同被告劉詹財於偵查中雖稱：「引擎號碼何人打造不知，
以前去羅泰雄店見過一名姓賴的在打造」「沒見過劉秋淵打造引擎號碼」等語。但查
上訴人劉秋淵係受僱於羅泰雄、羅國雄，為之打造贓車之引擎號碼，並非受劉詹財之
僱用，且劉詹財僅與羅泰雄間偶有贓車交易，故其未見劉秋淵打造引擎號碼，並不能
為上訴人未犯罪之證明。原判決於此雖漏未說明，但與判決主旨不生影響，亦不能任
意指摘，執為適法之第三審上訴理由。依前開說明，其上訴違背法律上之程式，應予
駁回。
據上論結，應依刑事訴訟法第三百九十七條、第四百零一條、第三百九十五條前段，
判決如主文。
中      華      民      國    八十六    年      九      月      四      日
                              最高法院刑事第六庭
                                  審判長法官  黃  劍  青
                                        法官  劉  敬  一
                                        法官  林  增  福
                                        法官  林  文  豐
                                        法官  邵  燕  玲
      右正本證明與原本無異
                                              書  記  官
中      華      民      國    八十六    年      九      月     十       日
